【裁判字號】    98,上訴,639
【裁判日期】    980430
【裁判案由】    違反毒品危害防制條例
【裁判全文】
臺灣高等法院臺中分院刑事判決         98年度上訴字第639號
上  訴  人
即  被  告  甲○○
                    （現於台灣台中戒治所戒治中）
上列上訴人因違反毒品危害防制條例案件，不服臺灣彰化地方法
院97年度訴字第3113號中華民國97年12月23日第一審判決（起訴
案號：臺灣彰化地方法院檢察署97年度偵字第9631號），提起上
訴，本院判決如下：
    主    文
上訴駁回。
    犯罪事實
一、甲○○素行不佳，前曾有多次犯罪前科，其中於民國（下同
    ）80年間曾因違反麻醉藥品管理案件，經臺灣彰化地方法院
    以80年度易字第646號刑事判決判處有期徒刑6月，緩刑3年
    確定。復於緩刑期間，於80年間因違反肅清煙毒條例案件，
    經本院以81年度上訴字第1407號刑事判決判處有期徒刑3年6
    月確定；另於81年間因竊盜案件，經臺灣彰化地方法院以81
    年度易字第299號刑事判決判處有期徒刑10月確定，嗣上揭2
    罪，經檢察官聲請本院裁定其應執行刑為有期徒刑4年確定
    後，復經撤銷前開緩刑，經移送接續執行，並於83年10月20
    日縮短刑期假釋出監並付保護管束。又於84年間即前開假釋
    付保護管束期間，分別因妨害兵役、違反肅清煙毒條例案件
    ，經臺灣彰化地方法院以84年度訴字第479號、84年度訴字
    第808號刑事判決各判處有期徒刑8月、3年7月確定，上揭2
    罪，經檢察官聲請同院裁定其應執行刑為有期徒刑3年10月
    確定；復於85年間因搶奪案件，經本院以85年度上訴字第16
    56號刑事判決判處有期徒刑6年確定。並經撤銷前開假釋，
    應執行殘刑有期徒刑1年8月25日，而接續執行，於90年7月
    18日縮短刑期假釋出監並付保護管束，復經撤銷假釋，應執
    行殘刑有期徒刑5年3月5日，而於96年3月6日因縮刑期滿執
    行完畢。詎甲○○仍不知悔改，明知海洛因係屬毒品危害防
    制條例第2條第2項第1款所規定之第一級毒品，不得非法持
    有、施用、轉讓或販賣，竟基於無償轉讓第一級毒品海洛因
    之犯意，於97年3月6日晚餐後之某時許，在其位於彰化縣大
    村鄉擺塘村擺塘巷17之75號住處房間內，無償轉讓數量不詳
    之微量海洛因1包（淨重未超過5公克）予其妻朱彬華1次，
    朱彬華取得該包海洛因後即摻水以注射針筒注入體內之方式
    ，施用第一級毒品海洛因1次，惟於施用後竟休克昏迷及嘔
    吐，終因食物阻塞呼吸道而窒息死亡（甲○○殺人部分業經
    檢察官不起訴處分確定在案），嗣經賴佑造之母於97年3 月
    7日上午11時許，報警處理而查獲上情。
二、案經彰化縣警察局員林分局報請臺灣彰化地方法院檢察署檢
    察官偵查起訴。
    理    由
一、訊據上訴人即被告（下稱被告）甲○○坦承證人朱彬華係其
    妻，及朱彬華施用海洛因當天，其亦有施用海洛因等事實不
    諱，惟矢口否認有轉讓第一級毒品海洛因之犯行，辯稱：海
    洛因係朱彬華自己拿去施用的，且該海洛因並非伊的，伊並
    未拿海洛因給朱彬華施用云云。經查：
  (一)證人朱彬華於97年3月6日死亡後，經檢察官會同法醫解剖鑑
    定認為，死者朱彬華身體除左肩胛上部3乘以1公分瘀傷2處
    外，無可觀察致死傷害，而其血液中含酒精93mg/dl、可待
    因0.066ug/ml、嗎啡0.412ug/ml、安非他命0.201ug/ml、甲
    基安非他命0.353ug/ml；依文獻報告血中嗎啡致死濃度為0.
    2至2.3ug/ml；死者朱彬華注射海洛因後，引起嘔吐，造成
    食物異物阻塞氣管，窒息死亡，研判死者朱彬華不似常期施
    打海洛因之成癮者，研判較為似新注射者等情，此有員生醫
    院97年3月13日診斷書1紙、臺灣彰化地方法院檢察署勘驗筆
    錄1份、相驗照片26張、法務部法醫研究所（97）醫剖字第
    0971100591號解剖報告書、（97）醫鑑字第0971100591號鑑
    定報告書各1份、相驗屍體證明書1紙（參見臺灣彰化地方法
    院檢察署97年度相字第179號偵查卷宗第20頁至第28頁、第
    34頁、第38頁至第41頁、第44頁至第83頁）附卷可參，是證
    人朱彬華係因注射過量海洛因，引起嘔吐造成食物異物阻塞
    氣管窒息死亡之事實，應可認定。
  (二)證人朱彬華所施用之海洛因確係被告所有等情，業據被告於
    警詢時自白稱：「朱彬華係自行將毒品海洛因放入注射針筒
    內，加入注射水稀釋，自己用右手注射左手手臂血管，該毒
    品海洛因是我在97年1月14日向社頭鄉○○路加油站一名綽
    號『空仔』之男子，以新台幣6000元購買的，我於97年3月6
    日13時30分許，在我住處房間內施打海洛因1次後，該毒品
    海洛因，我放在化妝台上，她（即朱彬華）自行取用」等語
    （見偵查卷第8頁）；於偵查時復先後自白稱：「我知道死
    者朱彬華拿毒品施打之事，因我打海洛因後，把海洛因放在
    房間化妝台那邊，死者朱彬華說我打海洛因，她也要打，因
    她打很多，我叫她不要打那多」、「朱彬華本來要注射的量
    （海洛因）很多，我有跟她說不要注射那麼多，她有倒一些
    掉」、「朱彬華有看到我在注射海洛因，所以她知道要打血
    管，海洛因是從我這邊來的，針筒我放在旁邊，她自己拿去
    的，她注射的量如果用買的，不到1千元」各等語（見偵查
    卷第40頁、第75頁至第76頁）。參以被告前曾有施用海洛因
    之前科紀錄，此有臺灣高等法院被告前案紀錄表足稽，足徵
    其有施用海洛因之需求，且被告於原審審理時亦自承：「我
    是與母親、外公、妹妹同住，我與朱彬華所施用之海洛因並
    非我母親、外公、妹妹等家人所有」等語（見原審卷第49頁
    ）；另證人朱彬華不似常期施打海洛因之成癮者，亦如前述
    ；且證人朱彬華係於97年3月5日始初次入境臺灣地區，業據
    被告於警詢及原審審理時陳明在卷（見偵查卷第7頁及原審
    卷第48頁反面），是證人朱彬華於臺灣地區應無購買海洛因
    之管道甚明；準此，被告之家屬及配偶朱彬華既無施用海洛
    因之需求或購買之管道，當無可能自行購買海洛因放置在家
    中；況觀諸被告於原審審理時亦陳稱其於證人朱彬華入境臺
    灣地區後，並未與朱彬華共同前往購買海洛因等語以觀（見
    原審卷第49頁反面），益見證人朱彬華所施用之海洛因應係
    被告所有甚明？被告辯稱證人朱彬華施用之海洛因並非其所
    有云云，顯與事實不符，並不足取。
  (三)證人朱彬華所施用之海洛因係被告所有，業如前述，參酌被
    告於原審審理時亦自承：「朱彬華施打海洛因時，我有要求
    朱彬華不要打那麼多，我知道沒有用過的人，施用海洛因很
    危險，我怕朱彬華打海洛因很危險，所以我叫朱彬華把海洛
    因倒掉一些，用少一點的量」等語（見原審卷第49頁反面）
    ，且查被告與證人朱彬華係新婚，證人朱彬華係於97年3月5
    日始初次入境臺灣地區，對新環境尚不熟悉，苟被告未同意
    ，衡情證人朱彬華斷不敢擅自於翌日（即同年3月6日）即取
    用上開海洛因，況被告見狀後亦僅勸證人朱彬華少施用一點
    而已，並未阻止證人朱彬華施用，益見被告應有明示或默示
    同意轉讓海洛因供朱彬華施用無疑。
  (四)查海洛因早經毒品危害防制條例第2條第2項第1款列為第一
    級毒品，不得非法持有、施用、轉讓或販賣，且被告前曾有
    多次違反肅清煙毒條例及麻醉藥品管理案件之犯罪前科，有
    臺灣高等法院被告前案紀錄表足稽，自無不知海洛因不得非
    法轉讓之理。
  (五)又被告轉讓海洛因之數量，雖因被告否認犯罪，且證人朱彬
    華已死亡，以致無法查出確切之重量，惟被告於偵查時已陳
    稱：「朱彬華注射的量如果用買的，不到1千元」等語，而
    目前市面上海洛因之價格，1千元所能購得海洛因之數量應
    未超過淨重5公克，是本院認被告轉讓海洛因之數量，應未
    超過淨重5公克。另證人朱彬華係被告之妻，而夫妻間相互
    無償轉讓，乃人情之常，況亦無證據證明被告係有償轉讓上
    開海洛因，故本院認被告係無償轉讓上開海洛因。均附此敘
    明。
  (六)綜上所述，足證被告上開所辯顯係飾卸之詞，不足採信，是
    罪證明確，其犯行堪以認定。又被告於本院審理時雖另要求
    傳喚證人，惟並未說明要傳喚何人？且本件事證已臻明確，
    故並無再傳喚證人之必要，亦併此說明。
二、按被告以外之人於審判外之陳述，雖不符刑事訴訟法第159
    條之1至第159條之4之規定，而經當事人於審判程序同意作
    為證據，法院審酌該言詞陳述或書面陳述作成時之情況，認
    為適當者，亦得為證據。當事人、代理人或辯護人於法院調
    查證據時，知有第159條第1項不得為證據之情形，而未於言
    詞辯論終結前聲明異議者，視為有前項之同意，刑事訴訟法
    第159條之5第1項、第2項定有明文。立法意旨在於傳聞證據
    未經當事人之反對詰問予以核實，原則上先予排除，惟若當
    事人已放棄詰問或未聲明異議，基於證據資料愈豐富，愈有
    助於真實發現之理念，且強化言詞辯論主義，法院自可承認
    該傳聞證據例外擁有證據能力。查本件被告對於上開非供述
    證據之證據能力，當庭表示沒有意見（見本院卷第41頁反面
    ），並未於言詞辯論終結前聲明異議，依刑事訴訟法第159
    條之5第2項之規定，視為同意作為證據，且本院審酌上開非
    供述證據係公務員職務上製作之紀錄文書、證明文書或係從
    事業務之人於業務上製作之紀錄文書、證明文書，與其責任
    、信譽攸關，若有錯誤、虛偽，該公務員或從事業務之人可
    能因此擔負刑事及行政責任，且該等文書經常處於可能受公
    開檢查之狀態，其正確性及真實之保障極高，核無顯有不可
    信之情況，是本院認該書面陳述適當，依刑事訴訟法第159
    條之5第1項之規定，自得為證據。
三、按海洛因為毒品危害防制條例第2條第2項第1款所明定之第
    一級毒品，不得非法持有、轉讓。被告非法轉讓上開海洛因
    ，核其所為，係犯毒品危害防制條例第8條第1項之轉讓第一
    級毒品罪。其轉讓前之持有上開海洛因，已為轉讓之高度行
    為所吸收，不另論罪。又被告轉讓海洛因之數量未超過淨重
    5公克以上，業如前述，故並無依同條例第8條第6項之規定
    加重其刑之適用，附此說明。另被告素行不佳，前曾有多次
    犯罪前科，其中於80年間曾因違反麻醉藥品管理案件，經臺
    灣彰化地方法院以80年度易字第646號刑事判決判處有期徒
    刑6 月，緩刑3年確定。復於緩刑期間，於80年間因違反肅
    清煙毒條例案件，經本院以81年度上訴字第1407號刑事判決
    判處有期徒刑3年6月確定；另於81年間因竊盜案件，經臺灣
    彰化地方法院以81年度易字第299號刑事判決判處有期徒刑
    10月確定，嗣上揭2罪，經檢察官聲請本院裁定其應執行刑
    為有期徒刑4年確定後，復經撤銷前開緩刑，經移送接續執
    行，並於83年10月20日縮短刑期假釋出監並付保護管束。又
    於84 年間即前開假釋付保護管束期間，分別因妨害兵役、
    違反肅清煙毒條例案件，經臺灣彰化地方法院以84年度訴字
    第479 號、84年度訴字第808號刑事判決各判處有期徒刑8月
    、3年7 月確定，上揭2罪，經檢察官聲請同院裁定其應執行
    刑為有期徒刑3年10月確定；復於85年間因搶奪案件，經本
    院以85 年度上訴字第1656號刑事判決判處有期徒刑6年確定
    。並經撤銷前開假釋，應執行殘刑有期徒刑1年8月25日，而
    接續執行，於90年7月18日縮短刑期假釋出監並付保護管束
    ，復經撤銷假釋，應執行殘刑有期徒刑5年3月5日，而於96
    年3月6日因縮刑期滿執行完畢，有臺灣高等法院被告前案紀
    錄表足稽，其於5年內故意再犯本件有期徒刑以上之罪，應
    依刑法第47條第1項之規定論以累犯，並加重其刑。原審調
    查後，適用毒品危害防制條例第8條第1項、刑法第11條前段
    、第47條第1項，並審酌被告於其妻即證人朱彬華要求施用
    海洛因之際，竟無償轉讓上開海洛因供證人朱彬華施用，暨
    其犯罪之動機、目的、手段、所生危害，及犯後否認犯罪等
    一切情狀，量處被告有期徒刑1年4月，另說明扣案之美娜水
    瓶蓋2個、衛生紙團1個，經核均與本案無關，故不予宣告沒
    收云云，認事用法核無違誤，量刑亦妥適。被告上訴意旨仍
    執前詞否認犯罪，並無理由，應予駁回。
四、末按刑法第59條規定犯罪情狀可憫恕者，得酌量減輕其刑，
    固為法院依法得自由裁量之事項，然非漫無限制，必須犯罪
    另有特殊之原因與環境，在客觀上足以引起一般同情，認為
    即予宣告法定低度刑期尤嫌過重者，始有其適用。是為此項
    裁量減刑時，必須就被告全部犯罪情狀予以審酌在客觀上是
    否有足以引起社會上一般人之同情，而可憫恕之情形，始稱
    適法（最高法院88年度台上字第6683號判決參照）。查本件
    依被告上開犯罪情狀觀之，其非但未阻止其新婚妻朱彬華施
    用海洛因，竟無償轉讓上開海洛因供朱彬華施用，衡情在客
    觀上並無何等足以引起一般人同情之情狀，故無法依刑法第
    59條之規定酌減其刑，附此敘明。
五、據上論結，應依刑事訴訟法第368條，判決如主文。
本案經檢察官吳經綸到庭執行職務。
中    華    民    國    98    年    4     月    30    日
            刑事第八庭  審判長法  官  羅  得  村
                              法  官  張  靜  琪
                              法  官  劉  榮  服
以上正本證明與原本無異。
如不服本判決應於收受送達後十日內向本院提出上訴書狀，其未
敘述上訴理由者，並得於提起上訴後十日內向本院補提理由書（
均須按他造當事人之人數附繕本）「切勿逕送上級法院」。
                              書記官  江  玉  萍
中    華    民    國    98    年    5     月     1    日
附錄本案論罪科刑法條全文
毒品危害防制條例第8條第1項：
轉讓第一級毒品者，處1年以上7年以下有期徒刑，得併科新臺幣
1百萬元以下罰金。


司法院資訊處製作；財團法人民間司法改革基金會備份。
